臺灣臺中地方法院民事判決　94年度訴字第327號
原　　　告　甲○○
　　　　　　　　　　　　號
　　　　　　丙○○
共　　　同
訴訟代理人　徐文宗律師
共　　　同
複代理人　　乙○○
　　　　　　　　　　　　一
　　　　　　林雅儒　律師
被　　　告　丁○○
　　　　　　　　　　　　七號
　　　　　　黃志清即翠古園藝企業社
當事人間損害賠償事件，經本院刑事庭移送前來（93年度交附民
字第235號），本院於94年6月17日言詞辯論終結，判決如下：
    主      文
被告應連帶給付原告甲○○新台幣壹拾萬零貳佰玖拾元，給付原
告丙○○新台幣壹佰壹拾伍萬壹仟柒佰陸拾壹元，及被告丁○○
自民國九十三年十月十五日起、被告黃志清即翠古園藝企業社自
民國九十三年十月二十日起，均至清償日止，按週年利率百分之
五計算之利息。
原告其餘之訴駁回。
訴訟費用由被告連帶負擔三分之一，餘由原告負擔。
本判決原告甲○○勝訴部分，得假執行；原告丙○○勝訴部分，
於原告丙○○以新台幣參拾萬元為被告供擔保，得假執行。但被
告如以新台幣壹拾萬零貳佰玖拾元為原告甲○○，以新台幣壹佰
壹拾伍萬壹仟柒佰陸拾壹元為原告丙○○預供擔保，得免為假執
行。
原告其餘假執行之聲請駁回。
    事實及理由
壹、聲明：
  一、原告方面：
    (一)被告應連帶給付原告甲○○新台幣（下同）867,714元，
      及自刑事附帶民事訴訟起訴狀繕本送達翌日起至清償日止
      ，按年息百分之五計算之利息。
    (二)被告應連帶給付原告丙○○3,000,000元整，及自刑事附
      帶民事訴訟起訴狀繕本送達翌日起至清償日止，按年息百
      分之五計算之利息。
    (三)原告願供擔保，請准宣告准予假執行。
  二、被告方面：
    (一)被告丁○○部分：經合法通知，未於言詞辯論期日到庭，
      亦未提出書狀作何聲明。
    (二)被告黃志清即翠古園藝企業社部分：
      1.原告之訴及假執行之聲請均駁回。
      2.如受不利判決，願供擔保請准宣告免為假執行。
貳、陳述：
  一、原告方面：
    (一)被告丁○○為被告黃志清即翠古園藝企業社所僱用之搬運
      盆栽花材之工人，於民國（下同）92年12月9日下午，酒
      後駕駛車牌號碼Ｙ二－九七六二號自小貨車，載運盆栽花
      木，沿台中縣太平市○○路○段由東往西行駛，同日十四
      時十五分許，行經同路二段六二六號前下坡路段，理應注
      意車前狀況，隨時採取必要之安全措施，而依當時情形，
      路面無障礙，又無不能注意之情事，竟疏於注意及此，以
      時速近百公里之速度，駕車駛入對向車道，撞擊原告甲○○所駕駛沿長龍路由西往東方向直行之車牌號碼Ｅ九－六
      二九○號自小客車，致原告甲○○頸部挫傷合併第五、六
      節頸椎滑落，及搭載之乘客原告丙○○左側肋骨閉鎖性骨
      折、右上唇開放性傷口、左眼下撕裂傷、下唇開放性傷口
      脫落、下頷開放性傷口、上顎前齒槽骨開方性骨折、上頷
      骨硬顎開放性骨折、上顎右側門齒、正中門齒左上顎正中
      門齒、側門齒脫落等傷害，案經臺灣臺中地方法院檢察署
      檢察官提起公訴（93年度偵字第837號）、本院93年度交
      易緝字第9號刑事判決被告丁○○因業務上之過失傷害人
      ，處有期徒刑七月在案，原告等爰依民法第184條第1項前
      段、第188條第1項、第193條、第195條等侵權行為損害賠
      償之規定，提起本訴訟請求。
    (二)請求之項目及金額如下：
      1.原告甲○○合計請求867,714元：
      (1)醫療費用：8,514元。
      (2)看護費用：109,200元。
        原告因本件車禍致第五、六節頸椎脫位須戴頸圈三個月
        ，致生活無法自理而需人照護，自92年12月15日起至93
        年3月15日止，以每日1200元支出看護費用計109,200元
        。
      (3)精神慰撫金：750,000元。
        原告受傷後原必須手術始能痊癒，但因接受化學治療而
        無法手術，戴頸圈時日甚久，使原告生活不便精神痛苦
        萬分，是請求精神慰撫金750,000元。
      (4)以上合計為867,714元。原告甲○○經新光產物保險股
        份有限公司理賠之8,224元。
    2.原告丙○○合計請求3,000,000元。
      (1)醫療費用：127,622元。
        迄至起訴時計支出112,682元。因原告丙○○顏面受傷
        遺留右上唇及左臉頰疤痕嚴重，嗣分別於94年4月13日
        、4月18日再接受複診及第一次顏面手術，並因創傷症
        候群於同年4月19日就診精神科，計支出14940元。
      (2)食品營養費用：34,011元。
        原告丙○○因外傷導致內分泌失衡，引發多處身體功能
        障礙，經醫師建議採飲食療法，進食流質食品改善內分
        泌失衡，是原告依醫師處方簽，支出各項食品費用，計
        34011元。
      (3)植牙重建手術費用：466,000元。
        原告丙○○因上顎齒槽、上頷骨硬顎骨折，需重建上顎
        齒槽脊及植牙手術，需手術費用430,000元，另就顏面
        受傷部分亦需經多次手術，所需手術費用約50,000元，
        此部分扣除已支付之第一次顏面手術費用14,000元後，
        計466,000元。
      (4)就診車資：42,000元。
        原告丙○○因本件車禍受有「左側肋骨閉鎖性骨折」，
        受傷治療期間需維持平躺或臥之固定姿勢，而無法搭乘
        大眾交通工具就診，雇車往返台中至桃園林口長庚醫院
        接受治療，支出就診車資計42,000元。
      (5)慰撫金：2,500,000元。
        原告丙○○正值青春年華，面貌原本清秀，並就讀於東
        海大學企業管理係碩士班，卻因被告肇事而顏面毀容，
        雖進行顏面整型手術及齒槽重建，但原告左側臉頰已留
        下永久性疤痕，無法藉整形手術回復原來面貌，原告丙○○因而憂鬱成疾，形成創傷性症候群，導致環境適應
        不良，事發迄今已歷年餘，但仍需藥物及飲食控制，並
        因而休學中，其所受精神打擊深難以平復與計量，爰請
        求精神慰撫金2,500,000元。
      (6)以上合計為3,169,633元、扣除原告陳慧已獲理賠強制
        險金額117,872元後，可得請求之金額為3,051,761元，
        爰於3,000,000元內請求之。
    (三)證據：提出長庚紀念醫院診斷證明書影本一件、國軍台中
      總醫院附設民眾診療服務處診斷證明書影本二件、本院檢
      察署93年度偵字第837號起訴書影本一件、醫療費用收據
      影本七件、自用小客車牌照影本一件、長庚紀念醫院估價
      單影本三件、看護費用收據影本一件、國軍台中總醫院附
      十件、長庚紀念醫院估價單影本一件、內分泌失衡證明書
      一件、姜醫師用簽影本一件、發票收據影本五件、車資收
      據影本一件、車資發票影本六件、行政院衛生署台中醫院
      診斷證明書影本一件、營利事業登記證影本二件、財政部
      台灣省中區國稅財產歸屬資料清單影本二件、成績通知暨
      證明影本一件、新光產物保險股份有限公司歷次出險資料
      影本一件、照片五幀、顱顏部整形重建手術同意書暨開刀
      門診手術回診通知書影本各一件、長庚紀念醫院診斷證明
      書影本一件、收據影本四件、長庚紀念醫院診斷證明書影
      本一件、收據影本五件為證。
  二、被告方面：
    (一)被告丁○○部分：經合法通知，未於言詞辯論期日到庭，
      亦未提出書狀作何陳述。
    (一)被告黃志清部分：
      1.黃志清所經營之翠古園藝企業社，於92年12月9日為協
        助家父送椰樹至台中醫院種植，乃至臨時工人介紹所僱
        工即被告丁○○。被告黃志清當時即檢查被告丁○○之
        駕駛執照，並詢問其有無喝酒，經答覆昨晚吃燒酒雞殘
        留之酒味，且觀其舉止正常並無異樣，乃僱用其協助開
        車送椰樹至台中醫院挖土種植，椰樹裝上車，被告黃志
        清亦協助是否綁緊，開車前也檢查一切應檢查之事項，
        更叮囑不得開快車，遵守交通規則等，則被告黃志清顯
        已盡選任受僱人及監督其職務之執行所應有之相當注意
        ，惟不幸行至車禍現場附近，停放路旁之自行車，突被
        山風吹倒，大包之寶特瓶倒至路中，被告丁○○情急剎
        車，為免右側多數人遭撞，讓車稍向左，竟滑向對向車
        道，因而衝撞原告甲○○所駕駛之自小客車，此乃為應
        付突發狀況所採之合理處置方式，縱加以相當注意仍有
        不免發生之車禍，確屬民法第188條但書所定僱用人不
        負賠償責任之情事。另查本件事故發生後，被告丁○○
        酒測值為0．06，距違規開車之酒測值0.25甚遠，應無
        所謂酒後駕車之事實，且由事發現場觀之，無可能高速
        行駛百公里，是被告丁○○於偵查筆錄一再表明其車速
        二十公里左右，應可採信。
      2.被告黃志清對於原告甲○○請求醫療費用8,514元、原
        告丙○○請求醫療費用112,682元，均不爭執，惟主張
        原告甲○○無看護之必要、慰撫金請求金額過高；原告
        丙○○請求飲食費用及就診車資之金額均過高、植牙重
        建手術費用應以實際支出為準、慰撫金請求金額過高。
  三、本院依職權調閱本院93年度交易緝字第9號審理卷（內含
      本院93年交易字第180號審理卷、臺灣臺中地方法院檢察
      署92年度偵字第24229號偵查卷、93年度偵字第837號偵查
      卷）。
參、原告與被告黃志清不爭執事項：
  一、被告丁○○為被告黃志清即翠古園藝企業社所僱用之搬運
      盆栽花材之工人，於92年12月9日下午，酒後駕駛車牌號
      碼Ｙ二－九七六二號自小貨車，載運盆栽花木，沿台中縣
      太平市○○路○段由東往西行駛，同日十四時十五分許，
      行經同路二段六二六號前下坡路段，駕車駛入對向車道，
      撞擊原告甲○○所駕駛沿長龍路由西往東方向直行之車牌
      號碼Ｅ九－六二九○號自小客車，致原告甲○○頸部挫傷
      合併第五、六節頸椎滑落，及搭載之乘客原告丙○○左側
      肋骨閉鎖性骨折、右上唇開放性傷口、左眼下撕裂傷、下
      唇開放性傷口脫落、下頷開放性傷口、上顎前齒槽骨開方
      性骨折、上頷骨硬顎開放性骨折、上顎右側門齒、正中門
      齒左上顎正中門齒、側門齒脫落等傷害，案經本院93年度
      交易緝字第9號刑事判決被告丁○○因業務上之過失傷害
      人，處有期徒刑七月在案。
  二、如認被告黃志清應負侵權行為損害賠償責任，則對於原告
      甲○○請求之醫療費用8514元部分，沒有意見。對於原告
      丙○○請求之醫療費用112,682元部分，不爭執。對於原
      告丙○○所提之營養費34011元部分，不爭執。
肆、兩造爭執事項：
  一、就被告丁○○之侵權行為責任，被告黃志清是否應負雇主
      之侵權行為責任。
  二、如認被告黃志清應就被告丁○○之侵權行為，負雇主之侵
      權行為責任，則本件就原告甲○○請求看護費用是否係必
      要費用？慰撫金是否過高？對於原告丙○○請求之植牙費
      用、車資是否係必需及過高？慰撫金金額是否過高？
伍、本院判斷：
  一、本件被告丁○○經合法通知，未於言詞辯論期日到場，核
      無民事訴訟法第三百八十六條各款所列情形，爰依原告之
      聲請，由其一造辯論而為判決。
  二、就被告丁○○就本件車禍之發生是否有過失部分：
    (一)經查被告丁○○係受僱於翠谷園藝社種植椰子樹，於92年
      12月9日下午，駕駛車牌號碼Ｙ二－九七六二號自小貨車
      載運椰子樹沿臺中縣太平市○○路○段由東往西方向行駛
      ，欲至署立臺中醫院種植，於同日下午十四時十五分許，
      丁○○駕車途徑同路二段六二六號前，因未注意車前狀況
      ，隨時採取必要之安全措施，且依當時情形，路面無障礙
      ，又無不能注意之情事，其疏於注意及此，駕車駛入對向
      車道，撞擊由甲○○所駕駛，沿長龍路由西往東方向直行
      之車牌號碼Ｅ九－六二九０號自小客車，致原告甲○○與
      丙○○受傷等事實，業據被告丁○○於93年10月14日本院
      刑事庭審理中坦承不諱，核與原告甲○○於警訊及偵查中
      指訴情節相符，且有道路交通事故現場圖、道路交通事故
      調查報告表（一）、（二）、現場照片12張附卷可資佐證
      ，自堪信為真實。
    (二)按在劃有分向限制線之路段，不得駛入來車之車道內，道
      路交通安全規則第97條第2款定有明文，被告丁○○駕駛
      汽車，自應注意上述交通安全規則之規定，且依當時情況
      ，路面無障礙，並無不能注意之情形，被告應注意而疏未
      注意，被告確有過失，且其過失之行為與原告之受傷間，
      具有相當因果關係，故被告丁○○所為業已符合民法184
      條第1項前段侵權行為之構成要件，依法應對原告負損害
      賠償責任，合先敘明之。
  三、次查民法第188條規定第1項：「受僱人因執行職務，不法
      侵害他人之權利者，由僱用人與行為人連帶負損害賠償責
      任。但選任受僱人及監督其職務之執行，已盡相當之注意
      或縱加以相當之注意而仍不免發生損害者，僱用人不負賠
      償責任。」又僱用人對於受僱人執行業務本負有監督之責
      ，此項責任，並不因受僱人在被選任之前，已否得行政機
      關之准許而有差異，蓋行政機關之准許，係僅就其技術加
      認定，而其人之詳慎或疏忽，仍屬於使用之監督範圍，僱
      用人漫不加察，任此性情疏忽之人執行業務，亦顯有過失
      （最高法院18年上字第2041號判例意旨參照）。本件被告
      丁○○駕車疏於注意闖入對向車道，其過失情節顯見被告
      丁○○係性情疏忽之人，故被告黃志清辯稱其選任被告丁○○並無疏失，依民法第188條第1項但書之規定可免責云
      云，尚無足取。
  四、按民法第184條第1項前段規定：「因故意或過失，不法侵
      害他人之權利者，負損害賠償責任」，同法第193條第1項
      規定：「不法侵害他人之身體或健康者，對於被害人因此
      喪失或減少勞動能力或增加生活上之需要時，應負損害賠
      償責任。」第195條第1項規定：「不法侵害他人之身體、
      健康、名譽、自由、信用、隱私、貞操，或不法侵害其他
      人格法益而情節重大者，被害人雖非財產上之損害，亦得
      請求賠償相當之金額。其名譽被侵害者，並得請求回復名
      譽之適當處分。」本件原告本諸上開侵權行為損害賠償之
      規定，自得請求被告賠償其損害。茲就原告所得主張之金
      額，說明如下：
    (一)原告甲○○部分：
      1.醫療費用：8,514元。
        就此金額業據原告甲○○提出醫療費用收據為證，且被
        告黃志清亦不爭執，原告甲○○請求該金額，自屬可採
        。
      2.看護費用：109,200元。
        就此項支出，兩造有爭執，經本院函詢國軍台中總醫院
        ，該院認為原告甲○○頸部雖有神精壓迫，但運動功能
        正常，感覺神精雖有損傷，但無看護必要等語，此有該
        院94年4月12日醫質第0940002006號函可憑。故原告甲○○此項支出，尚難認係必要費用，其縱有支出，亦不
        得對被告二人請求賠償該金額。
      3.精神慰撫金：750,000元。
        原告甲○○係高商肄業，開設童裝店，房屋及土地各二
        筆，其因本件車禍受有上揭傷害，又被告黃志清經營園
        藝社，被告丁○○係國中肄業（見警訊調查筆錄），本
        院審酌兩造之經濟能力、身分、地位等一切情狀，認原
        告甲○○之非財產上賠償請求以100,000元為適當。
      4.以上原告甲○○所得請求之金額合計為108,514元（
        8514+100000=108514元），又原告甲○○因請領強制汽
        車責任險，經新光產物保險股份有限公司理賠之8,224
        元，依法予以扣除後，原告理麗蘭所得請求之金額應為
        100,290元（000000-0000=100290元）。其逾此部分之
        請求，即屬無據，應予駁回。
    (二)原告丙○○部分：
      1.醫療費用：127,622元。
        就此金額業據原告丙○○提出醫療費用收據為證，且被
        告黃志清亦不爭執，原告丙○○請求該金額，自屬可採
        。
      2.食品營養費用：34,011元。
        按原告丙○○購買此營養食品係應主治醫師之指示，此
        有證明書一紙可稽，故本項支出自屬必要費用。而就此
        金額業據原告丙○○提出收據五紙為證，且被告黃志清
        亦不爭執，原告丙○○請求該金額，自屬可採。
      3.植牙重建手術費用：466,000元。
        原告丙○○主張其因上顎齒槽、上頷骨硬顎骨折，需重
        建上顎齒槽脊及植牙手術，需手術費用430,000元，另
        就顏面受傷部分亦需經多次手術，所需手術費用約
        50,000 元，此部分扣除已支付之第一次顏面手術費用
        14,000元後，計466,000元尚須支出等情，業據提出長
        庚紀念醫院醫師出具之植牙估價單一紙（附原告94年1
        月25日準備書狀證9）、及長庚紀念醫院94年4月13日診
        斷證明書一紙（94年4月22日準備書(三)狀證20）為證，
        應堪採信，故就此等將來必要支出之醫療費用，原告丙○○自可請求被告賠償。
      4.就診車資：42,000元。
        原告丙○○主張其因本件車禍受有「左側肋骨閉鎖性骨
        折」，受傷治療期間需維持平躺或臥之固定姿勢，而無
        法搭乘大眾交通工具就診，雇車往返台中至桃園林口長
        庚醫院接受治療，支出就診車資計42,000元乙節，業據
        提出車資收據7紙為為證，應屬真實。有疑問者，係該
        費用是否為必要費用。經查受傷就醫支出交通費用，應
        可認定係必要之支出，而本件原告丙○○所受之傷勢嚴
        重並損及顏面，實難苛求其必須搭乘大眾運輸工具就醫
        ，故原告僱專車往返醫院，應無不當。從而，就本件車
        資金額，原告丙○○之請求，應予准許。
      5.慰撫金：2,500,000元。
        原告丙○○係研究所肄業，本件車禍受有上揭傷害，顏
        面受傷，已留下永久性疤痕，所受傷害及精神痛苦嚴重
        ，又被告黃志清經營園藝社，被告丁○○係國中肄業（
        見警訊調查筆錄），本院審酌兩造之經濟能力、身分、
        地位等一切情狀，認原告陳繪能之非財產上賠償請求以
        600,000元為適當。
      6.以上原告丙○○所得請求之金額合計為1,269,633元（
        127622+34011+466000+42000+600000=0000000元），又
        原告丙○○因請領強制汽車責任險，經新光產物保險股
        份有限公司理賠之117,872元，依法予以扣除後，原告
        理麗蘭所得請求之金額應為1,109,761元（0000000-000
        000=0000000元）。其逾此部分之請求，即屬無據，應
        予駁回。
  五、從而，原告本於侵權行為之法律關係，起訴請求被告連帶
      給付原告甲○○100,290元，給付原告丙○○1,151,761元
      ，及被告丁○○自93年10月15日（附帶民事起訴狀繕本送
      達翌日）、被告黃志清自93年10月20日（附帶民事起訴狀
      繕本送達翌日）起，均至清償日止，按週年利率百分之五
      計算之利息，為理由，應予准許，其逾此部分之請求，為
      無理由，應予駁回。
  六、本件係所命給付金額，就原告甲○○部分係未逾五十萬元
      之判決，爰依職權宣告假執行，原告丙○○部分其聲請願
      供擔保宣告假執行，並依其聲請及依被告之聲請（黃志清
      部分）及依職權（被告丁○○部分）酌定相當擔保金額，
      宣告假執行及免為假執行。至原告敗訴部分，及假執行聲
      請即失所附麗，應併予駁回。
陸、據上論結，本件原告之訴為一部有理由，一部無理由，依民
    事訴訟法第385條第1項前段、第79條、第85條第2項、第389
    條第1項第5款、第390條第2項、第392條，判決如主文。
中　　華　　民　　國　　94　　年　　7 　　月　　8 　　日
                  民事第三庭    法  官  李 悌 愷
正本係照原本作成。
如對本判決上訴，須於判決送達後20日內向本院提出上訴狀。
中　　華　　民　　國　　94　　年　　7 　　月　　8 　　日
                                書記官
